【裁判字號】    91,訴緝,6
【裁判日期】    920207
【裁判案由】    違反槍砲彈藥刀械管制條例等
【裁判全文】
臺灣新竹地方法院刑事判決                            九十一年度訴緝字第六號
    公  訴  人  臺灣新竹地方法院檢察署檢察官
    被      告  甲○○
右列被告因違反槍砲彈藥刀械管制條例等案件，經檢察官提起公訴（八十九年度偵字
第六二０九號），本院判決如左：
    主  文
甲○○無罪。
    理  由
一、公訴意旨略以：被告甲○○與同案被告乙○○（另以本院九十一年度訴緝字第十
    一號案件審結）二人原係夫妻，前經離婚，而於民國八十九年七月間起，因同案
    被告乙○○租屋於新竹縣關西鎮○○里○○路一二七號二樓，二人常赴該址同居
    而歸和好。旋其二人未經許可，無故持有具殺傷力之子彈、武士刀、及毒品海洛
    因、甲基安非他命（下稱安非他命）等一批，並將之藏匿於上址房間內，於八十
    九年八月二十三日下午七時許，為警當場查獲，並扣得海洛因四十六公克（鑑驗
    後實際淨重十六點一六公克，【包裝重零點四五公克】）、安非他命十七點七公
    克、大麻一點七公克（鑑驗後實際淨重一點一六公克【包裝重零點四三公克】）
    、空袋五個、電子秤、分裝袋各一個、吸食器二個、制式九０子彈三發、三八子
    彈及長槍子彈各一發、霰彈二發、工業子彈五十發、大小武士刀共五支、底火一
    片、鑽床、沙輪機、車床機各一個，老虎鉗二支、及新台幣（下同）三萬九千四
    百元等物。因認被告甲○○與同案被告乙○○共同涉有違反毒品危害防制條例第
    十一條第一項、第二項之持有第一級、第二級毒品罪嫌及槍砲彈藥刀械管制條例
    第十二條第四項及第十四條第三項之未經許可持有子彈及刀械罪嫌云云。
二、按犯罪事實應依證據認定之，無證據不得推定其犯罪事實；不能證明被告犯罪者
    ，應諭知無罪之判決，刑事訴訟法第一百五十四條、第三百零一條第一項分別定
    有明文。再認定不利於被告之事實，須依積極證據，苟積極證據不足為不利於被
    告事實之認定時，即應為有利於被告之認定，更不必有何有利之證據；事實之認
    定，應憑證據，如未能發現相當證據，或證據不足以證明，自不能以推測或擬制
    之方法，為裁判基礎；認定犯罪事實所憑之證據，雖不以直接證據為限，間接證
    據亦包括在內；然而無論直接或間接證據，其為訴訟上之證明，須於通常一般之
    人不致有所懷疑，而得確信其為真實之程度者，始得據為有罪之認定，若其關於
    被告是否犯罪之證明未能達此程度，而有合理性懷疑之存在，致使無從形成有罪
    之確信，根據「罪疑惟輕，利於被告」之證據法則，即不得遽為不利被告之認定
    。最高法院著有三十年上字第八一六號判例、四十年台上字第八六號判例、七十
    六年台上字第四九八六號判例可資參照。
三、公訴人認被告涉有上開犯行，係以被告於偵查中之自白，且與同案被告乙○○之
    供述，互核相符，並有第一級毒品海洛因、第二級毒品安非他命及大麻、空袋五
    個、電子秤、分裝袋各一個、吸食器二個、制式九０子彈三個、三八子彈及長槍
    子彈各一個、霰彈二個、工業子彈五十個、大小武士刀共五支、底火一片、鑽床
    、沙輪機、車床機各一個及老虎鉗二支等物扣案可佐等為其論據。訊據被告甲○
    ○堅詞否認涉有違反毒品危害防制條例第十一條第一項、第二項之持有第一級、
    第二級毒品罪及槍砲彈藥刀械管制條例第十二條第四項、第十四項第之未經許可
    持有子彈及管制刀械犯行，辯稱：扣案物品均非其所有，伊是在警察查獲前約一
    星期左右才和同案被告乙○○和好，伊的行李都還放在門口還沒有搬進屋內。警
    察查扣之子彈等物是案發後才聽同案被告乙○○說是他朋友的。伊也沒有施用第
    一級毒品海洛因及第二級毒品安非他命等語。
四、經查：
（一）公訴人雖以被告於警訊及偵查中對公訴意旨所認犯罪事實皆坦承明確，而佐為
      不利於被告認定之論據，然遍查全偵查卷內，並無公訴人所指被告對所涉上開
      罪嫌之犯罪事實，有坦承不諱之情事，公訴人此部分之論據，恐屬有誤。再同
      案被告乙○○於警訊中供稱，查扣之第一級毒品海洛因、安非他命是伊用來吸
      食用的，海洛因是摻香菸點火吸食，安非他命是放入吸食器後點火燒烤成煙後
      吸食，那些長槍子彈、工業子彈是我朋友楊錫斌到伊住處時交給伊的，楊錫斌
      於八十九年八月九日在新竹市新中興醫院戒毒品時過世了，大小武士刀是伊搜
      集的，被告甲○○沒有與伊住在一起，警員到場時，正準備送被告甲○○去電
      子工廠上班，所以被告甲○○才會在現場等語（見臺灣桃園地方法院檢察署八
      十九年度偵字第一二九０三號偵查卷第十一頁正面至十二頁正面）；其於偵查
      中亦供稱，扣案子彈是朋友楊錫斌於八十九年八月四日託放在伊這裏的，因他
      要去戒毒癮，其於八十九年六月間開始與伊同住，子彈是在電視櫃裏面。警員
      在伊租屋處查扣到的海洛因、大麻、安非他命、分裝湯匙二支等物都是伊所有
      等語（見上開偵查卷第三十六頁反面至第三十七頁正面）；其於本院調查時亦
      陳稱：「（八十九年八月二十三日在你的住處內搜到扣案毒品海洛因在那裏找
      到的？）在客廳桌子底下。」、「（扣案大麻在那裏搜到的？在我房間小型書
      桌抽屜找到的。」、「（扣案安非他命在那找到的？）在客廳桌子下面。」、
      「（上開扣案物是誰所有？）都是我的。」、「（警方查獲當時，甲○○是否
      已經搬回去與你同住？）還沒有，只有拿一些衣服過去。」、「（她那時候是
      否已經在你那裏過夜？）有時候，不是每天。」、「（你有拿毒品給甲○○施
      用嗎？）沒有。」、「（她知道你那些扣案的毒品放在那裏嗎？）不知道。」
      、「（扣案的制式三八子彈、制式九０子彈、制長槍子彈、霰彈槍子彈、這些
      都是在那裏找到的？）在楊錫斌房間找到的。」、「（扣案改造子彈半成品、
      ．．大小武士刀五支是在那裏找到的？）改造子彈半成品及大的武士刀是在楊
      錫斌房間找到的，另外小的武士刀是我的，裝飾用的．．。」、「（他託你保
管時甲○○在場否？）沒有。」等語（見本院九十一年五月十七日訊問筆錄）
      ；其於另案違反槍砲彈藥刀械管制條案件（本院九十一年度訴緝字第十一號）
      調查時亦供稱：「（八十九年八月二十三日所查扣的海洛因及安非他命何時購
      買？購買後有無施用？）我忘記是多久以前買的，我買來之後有施用，那是我
      施用剩下的。」、「（當時查獲大麻是何人所有？有無施用？）那是別人給我
      的，我就留著，我沒有施用大麻。」、「（大麻誰給你的？）也是楊錫斌給我
      的。」、「（楊錫斌給你大麻你把大麻放在哪裡？）放在房間的抽屜。」、「
      （甲○○知道楊錫斌有給你大麻嗎？）不知道。」、「（甲○○去找你的時候
      你有提供海洛因或安非他命給她施用嗎？）沒有。」、「（甲○○到你家，她
      自己有在你家施用海洛因或安非他命嗎？）沒有。」、「（甲○○去找你的時
      候有無過去楊錫斌住的那一間？）沒有。」、「（是這次查獲前甲○○才預備
      搬到你那邊住嗎？）是的。」、「（之前甲○○有無住過你那裏？）離婚之後
      到這次預備搬來之間，她偶爾會過來我這裏，有時候是講小孩子的事情，有時
      候會過夜，但是沒有跟我一起在那裏生活。」、「你睡覺的房間與書房是不同
      房間？）是的。」等語（見上開刑事卷九十一年七月十日訊問筆錄、九十二年
      一月二十二日審理筆錄）；其於另案違反槍砲彈藥刀械管制條例等案件（本院
      九十一年度訴緝字第八號）調查時亦供稱：「（大的武士刀是怎麼來的？）大
      的也是楊錫斌交給我的，連槍彈一起交給我的，他告訴我他要去醫院戒毒，後
      來戒到第五天他就死到了，小的武士刀是我的。」等語（見上開刑事卷宗二十
      頁）。是同案被告乙○○上開陳述，核與被告甲○○辯稱伊並未與同案被告乙
      ○○同住於遭警查獲之租屋處，且扣案之毒品及子彈等物均非其所有等情，尚
      屬相符，被告此部分之辯解，應堪採信。
（二）再證人即查獲之警員林貝嵐於本院調查時亦證稱：「（本件在八九年八月二三
      日下午是否由你去執行搜索被告乙○○的住處？）是的。」、「（當時有扣到
      毒品、吸食器及槍砲刀械等東西嗎？）是的。」、「（當時搜到的制式改造的
      子彈半成品是在哪裡搜到的？）子彈那些是在有書桌那個房間搜到的，在房間
      的那裡搜到的我已經忘記了。另外有些改造的器具是在他的陽台上搜到的。」
      、「（提示扣押物品照片這些東西是在哪裡搜到的？）小型鑽床、砂輪機是放
      在陽台上找到的，另外扣到的東西我只記得大部分是在有書桌的房間及客廳的
      櫃子裡找到的，有無在他睡的那一間搜到東西我已經不記得了。」、「（你那
      天是去執行搜索的時候，他家客廳門口有放置很多行李箱嗎？）太久我已經忘
      記了。」、「（那海洛因及安非他命是在哪裡找到的？）我記得好像是在客廳
      的桌子暗櫃找到的。」、「（那大麻及吸食器在那裡找到的？）應該也是在客
      廳，但是在那裡找到的我已經忘記了。」、「（你剛剛說的客廳的暗櫃平常人
      容易發現嗎？）不容易，那個暗櫃我們當時也是找很久才找到，從外觀上不太
      容易看出來那邊有暗櫃。」、「（你有無在乙○○睡的那一間找到施用毒品器
      具等東西？）我沒有印象在他那一間找到搜索扣押的東西。」、「（你們那天
      找這些扣案的東西找出來花了多久時間？）花多久我忘記了，但我記得花了蠻
      久的時間。」、「（他書房的櫃子外觀可以發現裡面有無辦法發現你們搜索扣
      押的東西？）沒有辦法，都用將櫃子打開仔細翻查過才有辦法找出來。」等語
      （見本院九十一年九月五日訊問筆錄）。是同案被告乙○○既自承前開扣案之
      第一級毒品海洛因、第二級毒品安非他命及大麻均為其所有，並坦承其有施用
      第一及毒品海洛因、第二及毒品安非他佮之情事，復有法務調查局檢驗通知書
      附於本院九十年度訴字第一三六號刑事卷可按，且其亦供稱扣案之彈藥及管制
      之武士刀一支係被告楊錫斌所有，而交由其保管等情，另參諸證人林貝嵐證述
      上開扣案毒品及彈藥、刀械等物，係在書房及客廳櫃內尋獲，而非自被告身上
      查獲，且尋獲扣案毒品、彈藥之處常人亦不易查覺之地方，況被告於查獲時並
      未與同案被告乙○○同居於上址，且查獲前僅偶爾前去過夜一、二次，自難以
      被告於警員自同案被告乙○○住處搜索查獲扣案之毒品及彈藥、刀械，即認查
      獲時亦在場之被告，有與同案被告乙○○共同持有上開扣案毒品、彈藥及管制
      刀械之犯行。
（三）至扣案之小武士刀四支經鑑驗結果均非為管制刀械，有桃園縣警察局刀械鑑驗
      小組工作紀錄表暨照片一幀附於本院九十年度訴字第一五四號刑事卷第十九頁
      可稽，另扣案之工業用子彈五十顆，認均係○徑零點二二吋之建築工業用彈，
      內具底火及火藥，具爆發力，惟不具彈頭，均不具殺傷力，有內政部警政署刑
      事警察局八十九年八月三十日刑鑑字第一二二八四九號鑑驗通知書附於本院九
      十年度訴字第一五四號刑事卷第四十一頁可佐，是公訴人認被告未經許可而持
      有上開物品，乃涉犯違反槍砲彈藥刀械管制條例第十二條第四項及第十四條第
      三項之未經許可持有子彈及刀械罪嫌，尚有未洽。
五、綜上所述，尚難僅以被告於警員查獲上開扣案毒品及具殺傷力之子彈、管制刀械
    時亦在現場即遽為認定被告犯罪之認定。此外，本院又查無其他積極證據足資認
    定被告涉有公訴人所指之犯行，揆諸前揭判例及說明，全案仍有合理懷疑存在，
    自屬不能證明被告犯罪，應諭知被告無罪之判決。
據上論斷，應依刑事訴訟法第三百零一條第一項，判決如主文。
本案經檢察官邱朝智到庭執行職務。
中        華        民          國      九十二    年    二    月    七  日
                                    臺灣新竹地方法院刑事第二庭
                                        法  官  王  鳳  儀
右正本證明與原本無異。
如不服本判決，應於判決送達後十日內向本院提出上訴狀( 應附繕本 )，上訴於
臺灣高等法院。
                                        書記官  陳  進  楷
中  華        民          國      九十二    年    二    月    十  日


司法院資訊處製作；財團法人民間司法改革基金會備份。
